臺灣宜蘭地方法院刑事判決
111年度易緝字第5號
公  訴  人  臺灣宜蘭地方檢察署檢察官
被      告  傅文雄



上列被告因毒品危害防制條例案件，經檢察官劉惟宗提起公訴（
108年度毒偵字第486號），本院判決如下：
    主  文
本件公訴不受理。
扣案之第二級毒品甲基安非他命壹包（驗餘毛重0.6992公克）併
同無法完全析離之包裝袋壹個，均沒收銷燬之。
    理  由
一、本件公訴意旨略以：被告傅文雄基於施用第二級毒品甲基安
    非他命之犯意，於民國108年6月2日20至21時許，在宜蘭縣
    五結鄉之利澤簡公園內，以將甲基安非他命置於吸食器內燒
    烤後吸食其霧化氣體之方式，施用第二級毒品甲基安非他命
    1次。嗣警於108年6月5日6時50分許接獲報案，至宜蘭縣蘇
    澳鎮永樂南路上(蘇澳溪旁、GPS位置為121.84489，24.0000
    000）查緝其另犯竊盜案件時，經其同意採尿送驗，結果檢
    出安非他命、甲基安非他命陽性反應，並當場扣得甲基安非
    他命1包。因認被告所為，係涉犯毒品危害防制條例第10條
    第2項之施用第二級毒品罪嫌等語。
二、按案件起訴之程序違背規定者，應諭知不受理之判決；並得
    不經言詞辯論為之。刑事訴訟法第303條第1款、第307條分
    別定有明文。又此所稱之起訴程序違背規定，係指檢察官提
    起公訴之訴訟行為於程序上有違法律之規定而言。而提起公
    訴之訴訟行為是否於程序上有違法律規定，原則上固以起訴
    時所存在之事項及法律規定為判斷，惟檢察官起訴後始發生
    之情事變更事由，致法院不能為實體審理者，亦屬「起訴之
    程序違背規定」（最高法院109年度台上字第3826號判決意
    旨參照）。再按，毒品危害防制條例於109年1月15日修正公
    布，自同年7月15日施行，其中第20條、第23條將施用毒品
    之刑事處遇程序「5年後再犯」、「5年內再犯」之追訴要件
    ，各修正為「3年後再犯」、「3年內再犯」，參照修法理由
    之內容，係認施用毒品者具「病患性犯人」之特質，並參諸
    世界各國之醫療經驗及醫學界之共識，咸認施用毒品成癮者
    ，其心癮甚難戒除，如觀察、勒戒或強制戒治執行完畢釋放
    後，3年後始再有施用第一級、第二級毒品之行為者，足見
    其有戒除毒癮之可能，宜再採以觀察、勒戒方式戒除其身癮
    及以強制戒治方式戒除其心癮之措施，為能放寬觀察、勒戒
    或強制戒治制度之適用時機，以協助施用者戒除毒癮而予以
    修正。而所謂「3年後再犯」，只要本次再犯（不論修正施
    行前、後）距最近1次觀察、勒戒或強制戒治執行完畢釋放
    ，已逾3年者，即該當之，不因其間有無犯第10條之罪經起
    訴、判刑或執行而受影響（最高法院109年度台上大字第382
    6號裁定意旨參照）。準此，檢察官未依前述修正後毒品危
    害防制條例第20條規定，聲請法院裁定被告先送勒戒處所觀
    察、勒戒，而逕行起訴者，其起訴之程序違背規定，自應諭
    知不受理之判決。
三、經查，被告前因施用毒品案件，經本院裁定送觀察勒戒後，
    認無繼續施用毒品之傾向，於90年6月22日觀察、勒戒執行
    完畢釋放出所，並經臺灣宜蘭地方檢察署檢察官以90年度毒
    偵緝字第167號為不起訴處分確定。而被告其後雖有再因施
    用毒品案件，多次經法院判處罪刑確定及執行完畢等紀錄，
    然被告迄今均無再受觀察、勒戒或強制戒治之情形，此有臺
    灣高等法院被告前案紀錄表1份在卷可按。本件檢察官起訴
    被告施用第二級毒品之時間為108年6月2日20至21時許，距
    被告最近一次觀察勒戒執行完畢釋放即90年6月22日，已逾3
     年，揆諸前開說明，核屬毒品危害防制條例第20條第3項所
    規定之「3年後再犯」，不因被告於期間曾先後多次因犯施
    用毒品罪經判刑或執行而受影響。
四、綜上，被告係於「觀察、勒戒」處遇經釋放後之「3年後再
    犯」本件，自無從適用毒品危害防制條例第23條第2項規定
    追訴處罰。檢察官直接提起公訴，核屬起訴程序違背規定，
    爰不經言詞辯論，逕為諭知不受理之判決。
五、沒收部分
(一)按查獲之第一、二級毒品及專供製作或施用第一、二級毒品
    之器具，不問屬於犯罪行為人與否，均沒收銷燬之。又違禁
    物或專科沒收之物得單獨宣告沒收，毒品危害防制條例第18
    條第1項前段、刑法第40條第2項分別定有明文。依現行刑法
    關於沒收之規定，沒收已具有獨立法律效果，故其宣告，不
    必然附隨於裁判為之，且犯罪行為人因死亡、曾經判決確定
    、刑法第19條等事由受不起訴處分或不受理、免訴、無罪判
    決者；或因刑法第19條、疾病不能到庭而停止審判者及免刑
    判決者，均可單獨宣告沒收之。
(二)扣案之晶體1包，經送請慈濟大學濫用藥物檢驗中心鑑定結
    果含有第二級毒品甲基安非他命成分（毛重0.706公克、取
    樣0.0068公克、驗餘毛重0.6992公克），有該中心鑑定書1
    份附卷可參，足認屬違禁物無訛。本案雖因起訴程序違背規
    定而應為公訴不受理之諭知，惟揆之前揭說明，本院考量該
    等扣案之物品與被告本案施用毒品犯行密切相關，且檢察官
    於起訴書亦已載明聲請沒收該等扣案物品之旨，爰應依毒品
    危害防制條例第18條第1項前段之規定，不問屬於被告與否
    ，就扣案之第二級毒品甲基安非他命1包併同無法完全析離
    之包裝袋1個，均宣告沒收銷燬之。
據上論斷，應依刑事訴訟法第303條第1款、第307條，毒品危害
防制條例第18條第1項前段，刑法第11條、第40條第2項，判決如
主文。
中　　華　　民　　國　　111 　年　　8 　　月　　31　　日
                  刑事第三庭審判長法　官  許乃文　      
　　　　　　　　　　　　　　　　　法  官  游欣怡
                                  法  官  劉芝毓
以上正本證明與原本無異。
如不服本判決應於收受送達後二十日內向本院提出上訴書狀，並
應敘述具體理由；其未敘述上訴理由者，應於上訴期間屆滿後二
十日內向本院補提理由書(均須按他造當事人之人數附繕本)「切
勿逕送上級法院」。
                                  書記官  蕭亦倫
中　　華　　民　　國　　111 　年　　8 　　月　　31　　日